【裁判字號】    97,易,1165
【裁判日期】    970710
【裁判案由】    詐欺
【裁判全文】
臺灣臺中地方法院刑事判決              97年度易字第1165號
公  訴  人  臺灣臺中地方法院檢察署檢察官
被      告  甲○○
上列被告因詐欺案件，經檢察官提起公訴（97年度偵字第3484號
），本院判決如下：
    主    文
甲○○幫助意圖為自己不法之所有，以恐嚇使人將本人之物交付
，累犯，處有期徒刑肆月，如易科罰金，以新臺幣壹仟元折算壹
日。
    犯罪事實
一、甲○○前於民國九十三年間因違反森林法案件，經臺灣高等
    法院臺中分院以93年度上訴字第547號判決處有期徒刑七月
    ，嗣經最高法院以93年度台上字第3909號判決駁回上訴確定
    ，於九十四年四月二十日執行完畢。而甲○○依一般社會通
    念，得預見將金融帳戶提供他人使用，有可能遭他人作為向
    被害人恐嚇取財之匯款帳戶，藉以掩飾犯罪所得，而逃避檢
    警人員之追緝，竟仍不違背其本意，基於幫助他人恐嚇取財
    之不確定故意，先於九十六年一月四日，向中華郵政股份有
    限公司卓蘭郵局申請更換其向該郵局開立之帳號0000000000
    0000號帳戶之印鑑，復於九十六年一月十二日向該郵局領取
    上開帳戶之晶片金融卡後，隨即於不詳時間，在不詳處所，
    將其上開帳戶之存摺、晶片金融卡（含密碼）提供給不詳姓
    名之成年人，嗣犯罪集團輾轉取得甲○○上開帳戶之存摺、
    晶片金融卡（含密碼）後，果意圖為自己不法之所有，於九
    十六年五月一日某時，利用丙○○於網路奇摩交友網站所留
    之電話號碼，撥打電話予丙○○，向丙○○威脅稱：其必須
    匯款，不然就要對其及其家人不利等語，致丙○○心生畏懼
    ，遂於九十六年五月二日凌晨零時許，在桃園縣中壢市之臺
    灣銀行延平分行，接續以轉帳方式匯款三萬元、三萬元入甲
    ○○之上開郵局帳戶，旋遭犯罪集團成員以金融卡提領殆盡
    。
二、案經桃園縣政府警察局桃園分局報請臺灣桃園地方法院檢察
    署檢察官呈請臺灣高等法院檢察署核轉臺灣臺中地方法院檢
    察署檢察官偵查起訴。
    理    由
一、訊據被告甲○○矢口否認有何犯行，辯稱：其上開郵局帳戶
    之存摺、金融卡及印章放在其機車旁之置物箱內，而其機車
    於九十六年一月九日有失竊，其於當日有報案，其當時只有
    想到機車失竊的事情，所以沒有去郵局掛失，而其將金融卡
    密碼寫在存摺內，其並未將該郵局帳戶存摺、金融卡提供給
    他人使用云云。然查：
(一)、中華郵政股份有限公司卓蘭郵局帳號00000000000000號帳戶
    ，係被告所申請開立，被告於九十六年一月四日，向該郵局
    申請更換上開帳戶之印鑑，復於九十六年一月十二日向該郵
    局領取上開帳戶之晶片金融卡等情，業據被告供承不諱，並
    有上開郵局帳戶之立帳申請書影本一份、九十六年一月四日
    書立之申請變更帳戶事項申請書影本一份附於偵查卷可稽。
    而被害人丙○○確係遭犯罪集團成員威脅稱：必須要匯款，
    否則將對其及其家人不利等語（上開言詞恫嚇已屬恐嚇之手
    法，非屬詐術。），被害人丙○○因而於九十六年五月二日
    凌晨零時許，接續匯款三萬元、三萬元入被告之上開郵局帳
    戶，旋遭犯罪集團成員以金融卡提領殆盡等情，亦據被害人
    丙○○於警詢及偵查中證述屬實，並有被害人提出之臺灣銀
    行自動櫃員機交易明細表影本一張、被害人之存摺內頁影本
    一份、被告上開郵局帳戶之客戶歷史交易清單一份、交易資
    料一份附於偵查卷可按。顯見被告之上開郵局帳戶確係遭犯
    罪集團利用作為向被害人恐嚇取財之出入帳戶無誤。
(二)、被告辯稱：其上開帳戶之存摺、金融卡（密碼寫在存摺上）
    ，係於九十六年一月九日隨同其機車失竊等語，而被告所有
    之車號JZA－499號機車，確曾於九十六年一月九日晚上八時
    許，由被告本人申報失竊，嗣於九十六年三月十一日上午十
    時許，在臺中市○○路與建國路口為警方尋獲等情，有臺中
    縣警察局車輛協尋電腦輸入單影本一份、被告報案之警詢筆
    錄一份、失車唯讀案件基本資料一份附於本院卷可參，足見
    被告所有之車號JZA－499號機車，確曾於九十六年一月九日
    晚上失竊。惟依被告於九十六年一月九日之報案筆錄內容，
    並未提及有一併失竊上開帳戶之存摺及金融卡，且被告係於
    九十六年一月十二日始向卓蘭郵局領取上開郵局帳戶之晶片
    金融卡，又如何能於九十六年一月九日隨同其機車一併失竊
    ？亦如何能因此遭犯罪集團成員使用？故被告辯稱其上開帳
    戶之存摺、金融卡係隨同其機車一併失竊等語，顯不足採。
(三)、被告係於九十六年一月四日向卓蘭郵局申請更換上開郵局帳
    戶之印鑑，並於九十六年一月十二日領取晶片金融卡，而被
    告於本院行準備程序時供稱：「當初去申請換印鑑及核發晶
    片金融卡是因為我朋友說要我跟他去大陸工作，需要郵局帳
    戶做薪資轉帳，後來他又說不用了。」等語，嗣於本院審理
    時則供稱：「（九十六年一月間申請換印鑑及核發晶片金融
    卡做何用？）沒有目的。」等語，其前後之供述已有不一。
    且依被告上開郵局帳戶之交易資料顯示，被告於九十二年十
    一月十四日提款二千元後，迄至其於九十六年一月四日申請
    更換印鑑前，並無何交易往來紀錄，卻突於九十六年一月四
    日申請更換印鑑及於九十六年一月十二日領取晶片金融卡，
    而供稱其並無何目的等語，自屬有違經驗常情。
(四)、查金融卡之密碼為高度私密之個人資料，且晶片金融卡密碼
    之數字均為六位數以上，是倘若非由本人所提供，則本人以
    外之人即難憑空猜測而取得其正確之密碼。且以實行犯罪正
    犯者之立場而言，其應會使用足以令其等信任無虞之金融帳
    戶，而非隨時可能掛失之金融帳戶，否則其等精心設計與煞
    費苦心之騙局，豈不白費苦工？足見被告應有將其上開郵局
    帳戶之存摺、金融卡及密碼，交付給他人使用無誤。
(五)、按刑法上之故意，分為直接故意（確定故意）與間接故意（
    不確定故意），「行為人對於構成犯罪之事實，明知並有意
    使其發生者」為直接故意；「行為人對於構成犯罪之事實，
    預見其發生而其發生並不違背其本意者」為間接故意。且幫
    助犯之成立，以行為人主觀上認識被幫助者正欲從事犯罪或
    係正在從事犯罪，且該犯罪有既遂之可能，而其行為足以幫
    助他人實現構成要件者，即具有幫助故意，並不以行為人確
    知被幫助者係犯何罪名為必要。而在金融機關開設帳戶，請
    領存摺、金融卡之事，係針對個人身分之社會信用而予資金
    流通，具有強烈之屬人性，且今日一般人至金融機關如銀行
    、郵局等開設帳戶並非難事，苟非供洗錢或犯罪等不法目的
    ，依一般社會經驗法則判斷，實無必要隱匿自己名義之帳戶
    ，而無故借用他人帳戶使用。況近來犯罪集團恐嚇取財之犯
    罪類型層出不窮，該等犯罪，多數均係利用他人帳戶作為犯
    罪所得之出入帳戶，並經媒體廣為披載，被告為智慮成熟之
    人，縱使並不確知其交付帳戶對象犯罪行為之具體內容，然
    上開犯罪型態既為現今社會犯罪常態之一，對其帳戶至少將
    遭人作為恐嚇取財犯行所得財物匯入及提領之工具使用，當
    為被告所可能預見，而該帳戶嗣確供他人犯罪之用，並不違
    背被告之本意，被告應具備恐嚇取財之不確定故意。
(六)、綜上所述，被告確有提供其上開郵局帳戶存摺、金融卡及密
    碼給犯罪集團成員使用，其所辯無非事後卸責之詞，不足採
    信，事證明確，其犯行洵堪認定。
二、查被告提供郵局帳戶存摺、金融卡及密碼給犯罪集團成員使
    用，犯罪集團成員並持以向被害人丙○○恐嚇取財，其係以
    幫助他人犯罪之意思，參與實施犯罪構成要件以外之行為，
    核屬恐嚇取財罪之幫助犯。故核被告所為，係犯刑法第三十
    條第一項、第三百四十六條第一項之幫助恐嚇取財罪（起訴
    法條原為刑法第三十條第一項、第三百三十九條第二項，業
    經公訴檢察官當庭變更，已無依刑事訴訟法第三百條變更起
    訴法條之問題）。被告幫助他人實行犯罪行為，為幫助犯，
    應依刑法第三十條第二項之規定減輕其刑。查被告曾於九十
    三年間因違反森林法案件，經臺灣高等法院臺中分院以93年
    度上訴字第547號判決處有期徒刑七月，嗣經最高法院以93
    年度台上字第3909號判決駁回上訴確定，於九十四年四月二
    十日執行完畢，此有臺灣高等法院被告前案紀錄表及臺灣臺
    中地方法院檢察署刑案資料查註紀錄表在卷可按，其於前案
    之有期徒刑執行完畢後，五年以內故意再犯本案有期徒刑以
    上之罪，為累犯，應依刑法第四十七條第一項之規定加重其
    刑。並先加重後減輕其刑。爰審酌被告犯罪之動機、目的、
    手段、其品行及智識程度、被害人受損害之金額為六萬元，
    所造成之損害尚非重大、及其犯後猶卸飾責任，未具悔意等
    一切情狀，量處如主文所示之刑，並諭知易科罰金之折算標
    準。
據上論斷，應依刑事訴訟法第二百九十九條第一項前段，刑法第
第三十條第一項、第二項、第三百四十六條第一項、第四十七條
第一項、第四十一條第一項前段，刑法施行法第一條之一，判決
如主文。
本案經檢察官乙○○到庭執行職務。
中    華    民    國    97    年     7    月    10    日
                  刑事第八庭  審判長法  官  林慧英
                                    法  官  戴嘉慧
                                    法  官  簡源希
上為正本係照原本作成。
如不服本判決，應於收受送達後10日內向本院提出上訴書狀（應
敘述具體理由並附繕本）。
上訴書狀如未敘述理由，應於上訴期間屆滿後20日內補提理由書
於本院。
                                    書記官  黃雅青
中    華    民    國    97    年     7    月    10    日
附錄論罪科刑法條：
刑法第346條第1項
意圖為自己或第三人不法之所有，以恐嚇使人將本人或第三人之
物交付者，處六月以上五年以下有期徒刑，得併科一千元以下罰
金。


司法院資訊處製作；財團法人民間司法改革基金會備份。
